---
title: "Cvičenie z UDVAD 2"
author: "JK"
date: "2026-04-18"
output: html_document
---

```{r}
reticulate::py_require("pandas")
reticulate::py_require("numpy")
```

**Úlohy na praktické precvičenie** Na vypracovanie úloh si môžete zvoliť ľubovoľné prostredie pre prácu s jazykom R alebo Python. Úlohy sú rozdelené na niekoľko častí, výsledné riešenia (skripty) nájdete na konci tejto stránky.

**ČASŤ A – Premenné a dátové typy**

**Úloha 1: Základné premenné Vytvorte premenné a priraďte im ľubovoľnú hodnotu:**

meno študenta

vek študenta

výška (v cm)

informácia, či je denný študent (TRUE / FALSE)

Následne urobte tieto kroky:

Identifikujte, aký dátový typ má každá premenná.

Pripočítajte k veku 5 rokov.

Vytvorte vetu: „Študent \_\_\_ má \_\_\_ rokov.“

```{r}
meno_studenta<-"Jana Kaletová"
vek_studenta<-19
vyska_studenta<-160
denny_student<-TRUE
class(meno_studenta)
class(vek_studenta)
class(denny_student)
class(vyska_studenta)
vek_studenta<-vek_studenta+5
print(paste("Študent",meno_studenta,"má",vek_studenta,"rokov."))
```

**Úloha 2: Typové správanie**

Vytvorte premennú: vek \<- "20" Skúste k tejto hodnote pripočítať 5. Skúste túto hodnotu vynásobiť 2. Vysvetlite, čo sa stalo. Opravte kód tak, aby operácie fungovali.

```{r}
vek<-"20"
vek<-vek+5
vek<-vek*2
```

Keď napíšeme vek \<- "20", úvodzovky povedali R-ku, že ide o textový reťazec (character), nie o číslo.

V momente, keď sa pokúša R vykonať vek + 5, R vyhodi chybu: Error in vek + 5 : non-numeric argument to binary operator

```{r}
vek<-"20"
vek<-as.numeric(vek)
print(vek<-vek+5)
print(vek<-vek*2)
```

##### ČASŤ B – Numerické vs. kategorické premenné

Úloha 3: Identifikácia typu premennej

vek: Numerické - Diskrétne (celé čísla)

ID študenta: Čísla, ale nie numerické veličiny (ide o nominálnu identifikáciu)

priemerná známka: Numerické - Spojité (reálne čísla)

odbor štúdia: Kategorické - Nominálne ( bez poradia )

počet predmetov: Numerické - Diskrétne

vek: Numerické - Diskrétne (celé čísla)

ID študenta: Čísla, ale nie numerické veličiny (ide o nominálnu identifikáciu)

priemerná známka: Numerické - Spojité (reálne čísla)

odbor štúdia: Kategorické - Nominálne ( bez poradia )

počet predmetov: Numerické - Diskrétne

##### Úloha 4: Hodnotenie testov

Vytvorte premenné: body_test1=75 body_test2=82 body_test3=90 Vypočítajte: celkový počet bodov priemerný počet bodov či študent prešiel(hranica 60 bodov)

```{r}
body_test1 = 75
body_test2 = 82
body_test3 = 90
vsetky_testy <- c(body_test1, body_test2, body_test3)
celkovy_pocet <- sum(vsetky_testy)
print(celkovy_pocet)
priemer <- mean(c(body_test1, body_test2, body_test3))
print(priemer)
if (priemer >= 60) {
  print("Študent prešiel skúškou.")
} else {
  print("Študent neprospel.")
}
```

##### ČASŤ C – Kolekcie dát

**Úloha 5: Známky**

Vytvorte kolekciu známok:1.7, 2.0, 1.3, 2.3, 1.0 Vypočítajte: priemernú známku najlepšiu známku najhoršiu známku počet predmetov/početzadaných hodnôt

**Úloha 6: práca s indexovaním**

Použite kolekciu z predchádzajúcej úlohy. Vypíšte prvú známku. Vypíšte poslednú známku. Zmeňte druhú známku na 1.0.

```{r}
znamky<-c(1.7,2.0,1.3,2.3,1.0)
priemerna_znamka<-mean(znamky)
najlepsia_znamka<-min(znamky)
najhorsia_znamka<-max(znamky)
pocet_predmetov  <- length(znamky)
print(znamky)
print(priemerna_znamka)
print(najlepsia_znamka)
print(najhorsia_znamka)
print(pocet_predmetov)
prva_znamka<-znamky[1]
znamky[2]<-1.0
druha_znamka<-znamky[2]
print(prva_znamka)
print(druha_znamka)
```

##### ČASŤ D – Operácie nad kolekciou

**Úloha 7: Štipendiá**

Máte štipendiá:400, 450, 380, 500, 420 Zvýšte každé štipendium o 50 €. Zistite,ktoré štipendiá sú vyššie ako 450€. Koľko študentov má štipendium vyššie ako 450€?

**Úloha 8: Test – úspešnosť**

Máte nasledovné body z testu:45, 67, 89, 55, 72, 91, 38 Vytvorte logickú kolekciu (TRUE/FALSE),či študent prešiel (hranica 60). Koľko študentov prešlo? Aké percento študentov prešlo?

```{r}
stipendia<-c(400,450,380,500,420)
zvysene <- stipendia + 50
print(stipendia)
print(zvysene)
nad_450<-zvysene[zvysene>450]
print(nad_450)
print(length(nad_450))

body <- c(45, 67, 89, 55, 72, 91, 38)
uspesnost <- body >= 60
pocet_preslo <- sum(uspesnost)
print(body)
print(uspesnost)
print(pocet_preslo)
```
